【裁判字號】    95,交抗,194
【裁判日期】    950920
【裁判案由】    聲明異議
【裁判全文】
臺灣高等法院臺南分院刑事裁定         95年度交抗字第194號
抗告人即
受處分人  甲○○
上列抗告人因違反道路交通管理處罰條例案件，不服臺灣臺南地
方法院中華民國95年7月24日裁定（95年度交聲字第649號），提
起抗告，本院裁定如下：
    主      文
抗告駁回。
    理      由
一、抗告意旨略以：於本案舉發時，抗告人已與有關執行職務員
    警有取締過當之爭議，且依當時執行職務員警所述罰單已經
    開立無法塗改，抗告人若對舉發內容認為有偏頗之虞，可依
    法聲請法院作進一步證物調查，抗告人於原審聲明異議內容
    ，係希望取得當時執行職務員警所述之違規證物，惟未被法
    官採納，反被員警欺瞞稱說：「錄影機是要錄證件、車號及
    人的錄影而已，…」等語，而不作直接的採證用，顯然抗告
    人當時之違規係被誤判，而有掩飾證物的情形。又原審認為
    ，原處分機關麻豆監理站有疏於適用道路交通管理處罰條例
    第63條第1項第3款之規定，而有漏記之情事，惟抗告人是就
    該取締提出異議，且申訴時未獲得警方之具體違規證物，實
    不宜對抗告人做如此嚴厲的處罰，故依法提起抗告，請求撤
    銷原裁定云云。
二、按汽車駕駛人，行經有燈光號誌管制之交岔路口闖紅燈者，
    處新臺幣一千八百元以上五千四百元以下罰鍰；並記違規點
    數三點，修正施行前之道路交通管理處罰條例第53條及第63
    條第1項第3款分別定有明文（即本件異議人違規行為時及原
    處分機關裁處時有效施行之處罰規定）。次按執行交通勤務
    警員舉發違反道路交通管理處罰條例所列之違規事實，本質
    上為行政處分，係公務員基於職務上之權力，依法就特定之
    具體事件所為之具有公法上效果之單方面行政行為，基於公
    務員為公法上行為具有公信力之原則，該行政處分行為當可
    被推定為真正，此乃行政法上之基本原理原則，並本於此公
    信原則，使執行員警得當機處分，以達其維護交通秩序、安
    全之行政目的（參照最高法院90年度交抗字第343號裁判意
    旨）。再按道路交通案件處理辦法第20條規定交通法庭認為
    聲明異議有理由或聲明異議雖無理由而原處分不當或違法者
    ，應以裁定將原處分經聲明異議部分撤銷，並自為裁定，是
    以法院審查原處分時，並不受異議人異議理由所拘束，而須
    就該處分之整體判斷其合法性。
三、經查：
    (一)抗告人於原審聲明異議意旨雖稱：伊未闖紅燈，伊進入停
      止線後黃燈始亮起云云，惟抗告人於95年5月8日上午8時
      40分許，駕駛車號MUX-538號重型機車，行經設有燈光號
      誌管制設施之臺南縣永康市○○○路與該路490巷之交岔
      路口時，經值勤員警以闖紅燈當場攔停並製單舉發之事實
      ，有臺南縣警察局南縣警交字第M00000000號舉發違反道
      路交通管理事件通知單1份附卷可參外；另證人即當日執
      行勤務舉發本違規事件之臺南縣警察局交通警察隊南區分
      隊警員黃芳明，亦於原審調查時到庭具結證稱：「（法官
      問：本件是否你舉發的，情形如何？）是我舉發的，當天
      我與另一位同事是在臺南縣永康市○○○路490巷口執行
      交通稽查勤務，當時我們是開車執行，我們將車子停在臺
      南往永康中山南路490巷巷口方向，約離路口十至十五公
      尺，當時是由我執行攔查勤務，另一位同事在車行李廂上
      寫舉發通知單，違規行為是由我在觀察，異議人是自臺南
      往永康方向經過該路口，我攔下異議人時，我有叫異議人
      往後看，所有車子均停下來，異議人車子進入路口時，我
      確實有看到他行向燈號是紅燈，我就依照他的違規行為舉
      發，異議人表示他是闖黃燈，我有跟異議人解釋我們是等
      紅燈亮了，所有車子停止後，若有車子行駛過來，我們才
      會舉發；我當時所站的位置離該燈號約有二十公尺左右，
      且我站的位置可清楚看到燈號的變換，我看到燈號就是異
      議人行駛過來的燈號，當時並無其他的違規人，只有異議
      人違規，所以我可以確定異議人確實是在紅燈亮時才通過
      路口，異議人在路口當中也沒有停停走走的行為，而是直
      接在紅燈亮時就行駛了。」等語（參見原審95年7月11日
      訊問筆錄），此參以證人黃芳明警員與異議人間，不僅未
      有任何怨隙，且係毫不相識之人，衡情證人應無設詞攀誣
      ，或是虛構違規事實以陷害異議人之理。且就證人前述所
      言：「……異議人車子進入路口時，我確實有看到他行向
      燈號是紅燈，……我當時所站的位置離該燈號約二十公尺
      左右，且我站的位置可清楚看到燈號的變換……當時並無
      其他的違規人，只有異議人違規，所以我可以確定異議人
      確實是在紅燈亮時才通過路口……」等情以觀，證人黃芳
      明警員對於異議人之上開違規情節，亦應無誤看或誤為判
      斷之可能。何況警員執行公務時，本身即受有行政懲處責
      任之監督，且其到庭具結作證，更係以刑事責任擔保其證
      言之真實性，故證人黃芳明警員之上開證述內容，以及其
      所記錄舉發之本件違規事實，經核應無不可採信之處。因
      之，抗告人於前述時、地，駕駛上開重型機車行經設有燈
      光號誌管制設施之交岔路口時，有闖紅燈之違規行為，應
      可認定。
    (二)又抗告意旨指稱本案舉發時，與執行員警有取締過當之爭
      議，並希望警員能提出監視錄影機攝影存證之證據資料等
      語。然而，關於抗告人所述之舉發警員曾以監視錄影機攝
      影存證資料等情，業據證人黃芳明警員於原審調查時具結
      證稱：「錄影機我們是要錄影證件、車號及人的錄影而已
      ，以避免有人冒用或妨礙公務，我們並無用該機來拍闖紅
      燈，因為時間太快，無法立即拍攝。」等語（詳見原審上
      開訊問筆錄），故就本件違規事實之發生過程而言，並無
      任何錄影帶或照片等直接物證可供參考，然因前述證人黃
      芳明警員已就本件違規情節證述明確，且其所為之上開證
      述內容，經核亦無不可採信之處，而交通勤務警員本身之
      親自見聞，即係交通違規事件之相關事證之一，如能確認
      執勤警員並無誤看或誤為判斷之情形時，則該執勤警員之
      證詞內容及其所舉發之違規情節，當可作為交通違規事實
      之認定基礎，並非必須另有其他直接且客觀之證據存在，
      始得以確認違規事實。況公務員執行職務係代表國家行使
      公權力，本即具有公信力，如謂公務員一切行政行為均需
      預留證據以證其實，則國家行政勢必窒礙難行，據此，刑
      事訴訟法就犯罪證據有關之規定中與屬行政秩序罰之交通
      違規裁罰本質不合之部分，自不在準用之列（參照最高法
      院90年度交抗字第290號裁判意旨）。抗告人既未提出其
      他有利證據抗辯，則員警代表國家執行公權力之舉發行為
      ，即應推定為真正，抗告人徒空言否認闖越紅燈違規，辯
      稱其確信未闖越紅燈云云，誠難憑採。
四、綜上所述，本件抗告人違規闖紅燈駕車之事實則堪認定。抗
    告人雖稱其僅就未獲得警方之具體證物部分提出異議，原審
    實不宜對抗告人作更嚴厲之處罰，惟原處分既有違誤，則原
    審法院依法撤銷原處分，另為適法裁處，於法並無不合。本
    院經核原裁定認事用法並無不當。抗告人猶執前詞，抗告指
    摘原審裁定違法，為無理由，應予以駁回。
五、據上論斷，應依道路交通案件處理辦法第26條、刑事訴訟法
    第412條，裁定如主文。
中    華    民    國    95    年    9     月    20    日
                  刑事第六庭    審判長法  官  蔡崇義
                                      法  官  董武全
                                      法  官  侯明正
以上正本證明與原本無異。
不得再抗告。
                                      書記官  李育儒
中    華    民    國    95    年    9     月    21    日


司法院資訊處製作；財團法人民間司法改革基金會備份。
